臺灣基隆地方法院刑事判決　　　　　　　　　　　　　九十三年度訴字第三四一號
　　公　訴　人　臺灣基隆地方法院檢察署檢察官
　　被　　　告　甲○○　男　三.
右列被告因違反
，嗣經本院合議改採簡式審判程序審理，本院判決如左︰
    主    文
甲○○將國民身分證交付他人，以供冒名申請
參佰元折算壹日。
證）遺失證明書壹紙、中華民國
    事    實
一、甲○○與自稱「林Ⅹ淵」（綽號「阿淵」、真實姓名年籍不詳、下稱：甲男）之
    人係朋友，於民國八十六、八十七年間於基隆市廟口一帶相識，（一）八十九年
    十一月左右，甲男向甲○○稱因為自己不能出國，但有申請
    振智明知甲男將使用其名義之中華民國國民
    正本、戶籍謄本以向主管機關外交部領事事務局冒名申請
    於提供身分證予甲男冒名申請
    甲男，甲男取得上開證件後，先於八十九年十二月十一日持甲○○退伍令影本及
    甲男相片一張前往基隆市中正區戶政事務所佯稱甲○○本人，以
    ，申請補領
    ，再連同甲○○退伍令、甲男相片等物一併交由在舞廳上班之不知情之乙○○於
    八十九年十二月十四日持往設於台北市○○○路八三號七樓之「正泰旅行社」，
    委託該旅行社不知情之職員丙○○持往外交部領事事務局代辦甲○○中華民國護
    照，嗣於八十九年十二月十五日成功領得甲○○名義之
    ０００九五六號，下稱：
    務員登載不實文書之犯意聯絡（甲○○並係基於概括之犯意），甲男先於九十年
    二月六日持該
    員不察因而允許甲男出境並在該
    上登載不實；甲男又於九十二年二月十日持該
    機場入境，該機場證照查驗隊人員審核甲男交付之前開
    關員曾在該
    頁蓋用入境章戳，因而在其職掌之公文書上登載不實，中正機場之關員並在甲男
    於前開入、出境之時，同時將甲○○於各該日期入出境之旨登載於入出境查詢電
    腦紀錄內，因而在其職掌之公文書上登載不實，均足生損害於警政機關對於國人
    入出我國國境之控管之正確性。（二）甲男取走甲○○上開證件後，經甲○○索
    討一直未歸還，於是甲○○承前同一使公務員登載不實之概括犯意，先於九十年
    五月四日前往位於基隆市○○路六七四號之基隆市中正戶政事務所，向該戶政事
    務所內不知情之公務員石昱真謊稱國民
    在電腦檔案中之「補領國民
    所告知之遺失時間及地點之不實事項（惟該等事項本應由申請人即甲○○自行填
    寫，故此部分尚不構成使公務員登載不實），將申請書列印交由甲○○於其上「
    申請人」欄簽名按指印，甲○○再將該申請書交付石昱真，依據申請書上所登載
    之遺失時間、地點等不實事項而將補發國民
    公文書
    後，補發
    民
    公務員登載不實之概括犯意，前往基隆市後備司令部，謊報退伍令遺失申請補發
    ，在「基隆市後備司令部備除役官士兵退伍令（證）遺失證明申請表」上簽名蓋
    章，使承辦公務員將此不實之遺失事項登載於其職務上所掌之公文書「退伍、停
    役、除役令（證）遺失證明書」上，並製發該證明書交予甲○○，足生損害於該
    機關對於退伍令補發管理之正確性。（四）甲○○為申請
    前同一使公務員登載不實之概括犯意，於九十二年九月九日持
    市警察局第一分局，於一式二聯之「中華民國
    照（
    實事項，再於申請表上申報人欄簽名蓋章後交予偵查員林焱煌，由林焱煌於該申
    請表上受理報案警察機關應填寫之處填載報案日期、受理報案機關、發文日期、
    發文文號等，並蓋上該局之
    上所掌之
    傳真至內政部警政署刑事警察局，使承辦之公務員將上開不實事項登載於其職務
    上所掌之公文書，足生損害於警政機關
    指定犯人，而向該管公務員之前開警察機關誣告犯罪。（五）約數日後（九十二
    年九月間），甲○○承前同一行使使公務員登載不實文書之概括犯意，將
    三之影本、其本人之照片及前開使公務員登載不實文書之
    伍令遺失證明書一同持往金洋國際旅行社委託代辦申請
    九十二年十月間不知情之旅行社職員李中樑將填寫完畢之中華民國
    同前開
    生損害於該局對於
    甲○○九十二年十月六日前往面談時，通報內政部警政署航空警察局到場處理，
    經警循線查獲，始知悉上情。
二、案經內政部警政署航空警察局移送台灣台北地方法院檢察署呈請台灣高等法院檢
　　察署令轉臺灣基隆地方法院檢察署檢察官偵查起訴。
    理    由
一、訊據被告甲○○對於右開事實坦承不諱，再被告於八十一年間曾經申請領得
    ，此有普通
    被告當對於
    國必須持有
    退伍令使用，被告自應明瞭阿淵要以其名義申請
    灼然明確，此外，證人即代甲男送件以辦理
    亦於偵查及本院審理時對於送件之情證述明確，證人乙○○則於本院審理時證稱
    伊於八十九底在台北市○○○路舞廳上班時，有一不詳之客人委由伊到對面之「
    正泰旅行社」送件辦理
    」影本、旅客入出境紀錄查詢列表、八十九年十二月十一日補領國民
    書影本及所檢附之被告退伍令影本、
    、九十年五月四日補領國民身分證申請書影本、中華民國
    本、基隆市後備司令部備除役官士兵退伍令（證）遺失證明書申請表正本、退伍
    、停役、除役令（證）遺失證明書存根影本、退伍令存根影本各一份在卷可稽，
    本件事證明確，被告右開犯行足堪認定。
二、按
    失，以供冒名申請
    之身分證申請
    遺失、持冒名者相片向戶政機關申請補領行為人之身分證正本用以申請
    否該當本條之罪？觀諸本條立法意旨，在於規範行為人同意他人以自己之名義申
    請
    人原本交付之
    ，均無違背行為人「同意他人以自己名義申請
    於本條之罪，先予敘明。故核被告所為，係犯
    民身分證交付他人以供冒名申請
    公務員登載不實文書罪、第一百七十一條第一項之未指定犯人誣告罪；公訴人雖
    在論罪時論引
    條第三項犯罪之原因，是其論罪法條僅屬法條之誤引，不影響其之論罪；又公訴
    人雖未論及被告所犯刑法第二百十四條之使公務員登載不實犯行已進於刑法第二
    百十六條之行使行為，然其於起訴書犯罪事實欄一（一）已論及甲男持
    、出境之事實，起訴書犯罪事實欄一（四）後段亦已敘及被告已將使公務員登載
    不實之文書交由旅行社人員持往外交部領事事務局審核，此均可見起訴範圍已及
    於刑法第二百十六條之行使行為；又公訴人雖未論引刑法第一百七十一條第一項
    ，然起訴書犯罪事實欄一（四）前段已有論及，於起訴範圍無影響。被告就事實
    欄一（一）所述之行使使公務員登載不實文書犯行，與甲男間有犯意聯絡、行為
    分擔，為共同正犯。被告就事實欄一（五）所述之行使使公務員登載不實文書犯
    行，係利用不知情之旅行社職員李中樑所犯，為間接正犯。被告使公務員登載不
    實之複數低度行為，已為其後之高度行使行為所吸收，不另論罪。被告前後二次
    行使使公務員登載不實文書犯行，時間緊接，所犯係構成要件相同之罪名，顯係
    基於概括犯意為之，為連續犯，以一罪論，並依刑法第五十六條之規定，加重其
    刑。被告所犯前開三罪，互有方法結果之牽連關係，為牽連犯，應依刑法第五十
    五條之規定，從較重之
    人冒用其名義申請
    文書犯行之犯罪動機係因為己之證件未經甲男返還需用證件之故，其犯後已自白
    犯罪等一切情狀，量處如主文所示之刑。末按被告為
    之犯行後，刑法第四十一條於九十年一月十日經修正公布，並於同年月十二日生
    效，易科罰金之適用範圍擴大為最重本刑五年以下有期徒刑之罪，並明定併合處
    罰之數罪，如各罪均得易科罰金者，其應執行之刑逾六月時，亦得適用之，比較
    新舊法之結果，以裁判時即修正後之刑法第四十一條第一項前段對被告較為有利
    ，爰依刑法第二條第一項前段規定適用裁判時之法律，就被告所宣告之刑，諭知
    易科罰金之折算標準。未扣案之
    之
    廢申報表之申報人留存聯一紙，均係被告所有，供其犯罪所用之物，且無從證明
    該等物品已滅失，自應依刑法第三十八條第一項第二款之規定，宣告沒收。
據上論斷，應依刑事訴訟法第二百七十三條之一第一項、第二百九十九條第一項前段
，
第二百十四條、第一百七十一條第一項、第五十五條、第四十一條第一項前段、第三
十八條第一項第二款，罰金罰鍰提高標準條例第一條前段、第二條，判決如主文。
本案經檢察官林秋田到庭執行職務
中　　　華　　　民　　　國　　九十三　　年　　　七　　　月　　　七　　　日
                                臺灣基隆地方法院刑事第三庭
                                            法  官  曾雨明
右正本證明與原本無異。
對於本件判決如有不服，應於收受送達後十日內，向本院提出上訴書狀，上訴於臺灣
高等法院，並按他造當事人之人數附具繕本。
                                            書記官  王靜敏
中　　　華　　　民　　　國　　九十三　　年　　　七　　　月　　　七　　　日
附論罪科刑依據之法條：
護照條例第二十三條第三項：
將國民身分證交付他人或謊報遺失，以供冒名申請護照者，處五年以下有期徒刑、拘
役或科或併科新臺幣十萬元以下之罰金。
刑法第二百十六條：
行使第二百十條至第二百十五條之文書者，依偽造、變造文書或登載不實事項或使登
載不實事項之規定處斷。
刑法第二百十四條：
明知為不實之事項，而使公務員登載於職務上所掌之公文書，足以生損害於公眾或他
人者，處三年以下有期徒刑、拘役或五百元以下罰金。
刑法第一百七十一條第一項：
未指定犯人，而向該管公務員誣告犯罪者，處一年以下有期徒刑、拘役或三百元以下
罰金。
